臺灣高等法院臺南分院刑事判決　　　　 96年度上易字第100號
上　訴　人
即　被　告　丁○○
選任辯護人　羅振宏律師
上列上訴人因公共危險案件，不服臺灣嘉義地方法院九十五年度
易字第三七一號中華民國九十五年十二月七日第一審判決（起訴
案號：臺灣嘉義地方法院檢察署九十五年偵字第四五二四號），
提起上訴，本院判決如下：
    主  文
上訴駁回。
    事  實
一、緣設於嘉義市鎮○○里一六八號鐵皮屋，係丙○○與甲○○共同承租後，一體搭建鐵皮屋，結構為鋼骨外覆烤漆鋼
    板建築，初以簡易鋼板區分南北二空間，丙○○就南側空間
    供起居住宅（內有木質隔間客廳、臥室、浴室、廚房）及開
    設明翰不鏽鋼行使用；甲○○將北側空間，一半（偏南側）
    供經營上升油漆行，一半（偏北側）分租丁○○開設「益新
    油漆行」作為倉庫及販售地點。丁○○則再搭建最北側空間
    較矮鐵皮屋，三人使用空間，各以置放油漆原料物（益新油
    漆行與上升油漆行間）或簡易鋼板（上升油漆行與明翰不鏽
    鋼行、丙○○起居住宅間）區隔，前開各空間，結構一體相
    連，同屬單一建築結構體，而屬現有人使用住宅一部分。
二、丁○○自民國（下同）九十一年七月間某日起，在「益新油
    漆行」（即上升油漆行北側空間）經營油漆販售業務（起訴
    書誤為上升油漆行），明知「益新油漆行」與上升油漆行、
    明翰不鏽鋼行及丙○○住處全棟整體建築，均同屬現供人使
    用住宅一部，「益新油漆行」所置放調和漆、噴漆等物品，
    含有甲苯之易燃性液體，倘遇靜電、火花、火焰或其他火源
    ，有點燃燒燬住宅之危險，應注意消防安全，以防止火災發
    生，依當時情形，無不能注意情事，丁○○竟於九十五年四
    月廿二日上午十時二十分許，最後離開上址鐵皮屋時，疏未
    注意檢查熄滅所遺留煙蒂火源，致於同日上午十一時三十一
    分許，在上址，因遺留該火源，與含易燃性液體之噴漆、調
    和漆引燃，自上址北端鐵皮屋「益新油漆行」辦公鐵桌附近
    燃燒，並往南延燒至上升油漆行、明翰不鏽鋼行及丙○○住
    處，致嘉義市鎮一六八號鐵皮屋內物品設備（詳附表一
    所示），該整體鋼骨架構大部分因而燒熔，均致不堪用，該
    址整體鐵皮屋因而喪失主要效用，並失火燒燬上址現供人使
    用住宅之鋼骨鐵皮屋。
三、案經嘉義市警察局第一分局報請臺灣嘉義地方法院檢察署檢
    察官偵查起訴。
    理  由
甲、證據能力部分：
一、本件被告辯護人於原審言詞辯論終結前，對於警卷、偵查卷
    及原審卷內，被告及被告以外之人具結偵訊筆錄及所有傳聞
    證據（不含被告以外之人警詢筆錄），均同意作為證據方法
    ，且對證據能力未為異議。被告於原審時坦承於前揭時地，
    有出現在案發地點，對延燒結果不爭執，且原審時有選任辯
    護人，審理時已就各該證據進行辯論，前述證據復無顯不可
    信情況，本院審酌採納該等傳聞證據，無礙被告與辯護人於
    程序上彈劾詰問權利，認前開傳聞證據，合於刑事訴訟法第
    一百五十九條之一、之四、之五規定，因而具備證據能力，
    合先敘明。
二、被告辯護人主張本件甲○○、丙○○警詢筆錄，係審判外陳
    述，應無證據能力云云。惟該筆錄雖係於審判外之言詞或書
    面陳述，經二造傳喚到庭結證後，再進行詰問結果，與警詢
    陳述內容並無不符，顯具可信性，復為證明被告失火犯罪事
    實必要，即於可信性及必要性二種要件兼備時，應具有證據
    能力，並與刑事訴訟法第一百五十九條之二規定，無所悖逆
    ；參諸美國聯邦證據法關於傳聞定義，凡證人在審判時出庭
    證述，並接受反詰問，其先前庭外指述，即非屬傳聞，其證
    據能力並不為傳聞法則所排除（證據法原文及譯文資料，詳
    附表二所示），綜上所述，被告選任辯護人認上開警詢筆錄
    陳述，屬審判外陳述，不具證據能力云云，容有誤會。
乙、實體部分：
一、訊據上訴人即被告固供承嘉義市鎮一六八號鐵皮屋，於
    前開時地起火等情，然否認失火犯行，辯稱：(一)燃燒劇烈程
    度應與可燃性物體多寡及是否通風而提供易燃環境有關，應
    非燃燒程度較劇烈即為當然起火點，益新油漆行並非起火地
    點。(二)本件起訴書所指起火原因不明，被告於案發日上午，
    並未於現場抽煙而遺留火源，可能係明翰不鏽鋼行旁丙○○
    廚房，炊煮所生火源引起。(三)又益新油漆行所置放調和漆、
    噴漆，並非屬易燃性液體，與起火原因，並無因果關係。(四)
    嘉義市鎮一六八號鐵皮屋，並未遭燒燬云云。惟查：
　(一)上開嘉義市鎮○○里一六八號鐵皮屋，係丙○○與甲○○共同承租後，再一體搭建鐵皮屋，結構為鋼骨外覆烤漆鋼
    板建築，初以簡易鋼板區分為南北二空間，丙○○就南側空
    間供做起居住宅（內有木質隔間客廳、臥室、浴室、廚房）
    及開設明翰不鏽鋼行使用，甲○○將北側空間，一半（偏南
    側）供做經營上升油漆行，一半（偏北側）分租丁○○開設
    「益新油漆行」作為倉庫及販售地點，丁○○再搭建最北側
    空間較矮鐵皮屋，三人使用空間，各以置放油漆原料物（益
    新油漆行與上升油漆行間）或簡易鋼板（上升油漆行與明翰
    不鏽鋼行、丙○○起居住宅間）區隔等情，為證人甲○○、
    丙○○於偵審時結證在卷（詳偵查卷五九至六一頁、原審卷
    九四、一○六頁）及照片存卷足參（詳警卷五八至五九、三
    十頁），並為九十五年六月十四日嘉義市消防局火災原因調
    查報告書內火災勘查紀錄及原因研判一、現場概況載明甚詳
    （詳警卷二六頁），堪以認定。
　(二)又嘉義市鎮一六八號鐵皮屋內物品設備（附表一所示）
　  及整體鋼骨架構，於上揭時間，因起火燃燒致不堪用等情，
    為被告所供承，核與告訴人甲○○、丙○○於警詢指訴情節
    及原審證述暨證人乙○○、戊○○（嘉義市消防局人員）於
    偵查中結證相符，復有消防署九十五年六月八日消署調字第
    0950900183號函附件（含消防署火災證物鑑定報告書、現場
    相關位置圖、現場平面及物品配置圖、現場照片九二紙）及
    九十五年六月十四日嘉義市消防局火災原因調查報告書及附
    件（火災原因調查報告書摘要、火災現場勘查人員簽到表、
    勘查紀錄及原因研判、嘉義市消防局德安分隊火災出動觀察
    紀錄）在卷可憑（詳細頁次詳原審卷八四頁以下卷證索引）
    ，上開事證，互核相符，該部分事實，當屬無疑。
　(三)被告雖辯稱，益新油漆行非起火點，該處燃燒程度較劇烈非
　  即為當然起火點云云。惟查：本件起火地點，為益新油漆行
    等情，為證人丙○○（即明翰不鏽鋼行負責人）於警詢及偵
    審結稱：火災發生後，持續聽到巨響及爆炸聲響後，至外部
    查看，發現隔壁上升油漆行倉庫，整間冒出黑煙，並向丙○○住處延燒等語（詳警卷十七頁、偵查卷六十頁、原審卷一
    ○一頁）。另證人甲○○（上升油漆行負責人）於原審結稱
    ：到現場時北半邊還在燒、還沒燒到其油漆行、明翰不鏽鋼
    行等語（詳原審卷九四頁）。觀諸上開火災原因調查報告書
    附件照片所示，益新油漆行屋頂（火災原因調查報告書及照
    片所指上升油漆行中間靠北側）火焰、濃煙猛烈竄出，烤漆
    鋼板屋頂嚴重變形、變色（如照片編號11、12）、倉庫內部
    燒燬情形，以中間偏北側辦公鐵桌附近最為劇烈、嚴重，鄰
    近置放油漆、工具等物嚴重燒損，直上方屋頂鋼架、鋼板劇
    烈燒烤變形、變色（詳警卷照片編號11.12.51-85.），足見
    本件嘉義市鎮一六八號鐵皮屋燒燬情形，以益新油漆行
    所在處（即火災原因調查報告書所稱上升油漆行北側處），
    最劇烈、嚴重（詳警卷照片編號51-77.），佐以該處火焰、
    濃煙竄出、鐵皮內部火光通紅（詳警卷照片編號4-14），顯
    示該處火勢最猛烈，其南側緊鄰上升油漆行、明翰不銹鋼行
    內部燒燬情形由北向南依序遞減，明顯較益新油漆行處輕微
    （詳警卷照片編號31至50處）。綜上事證，觀諸火災現場火
    勢及延燒方向、火災搶救時燃燒情形、現場物品燒熔情狀等
    情，本件起火地點，應為嘉義市鎮一六八號鐵皮屋北側
    益新油漆行（即火災原因調查報告書所指上升油漆行倉庫）
    首先燃燒無疑，既非單純僅自燃燒情形劇烈情形即逕認起火
    地點，被告所辯，自無足採。
　(四)就益新油漆行內起火點，自上開警卷火災原因調查報告書所
　  附照片觀之，內部燒燬情形，以中間偏北側「辦公鐵桌」附
    近最為劇烈、嚴重，鐵桌嚴重燒烤變色，板面部分凹凸變形
    ，鐵桌桌面靠東側邊緣嚴重燒白，上方置放音響主機塑製部
    分燒熔殘存金屬殘骸掉落東北側地面，底座及線路焦黏於桌
    面上，西側緊鄰置放簿冊及紙類雜物嚴重燒烤炭化，靠東側
    嚴重燒失（詳照片編號72至74、79、80），鐵桌南側緊鄰置
    放四層金屬角鋼架木質板面完全燒失，角鋼部分扭曲變形，
    燒烤變色情形「由北向南、由西向東」依序遞減（詳照片編
    號67至69、73、79），上置砂紙、毛刷等物品燒燬掉落下方
    及北側地面（辦公鐵桌東側），毛刷木柄燒失殘存金屬部分
    嚴重變色（詳照片編號74至78），鐵桌東側地面置放之桶裝
    調和漆紙箱大部分燒失，金屬桶身嚴重燒烤變色，以靠鐵桌
    （西）側膨脹變形最為劇烈、嚴重，調和漆外漏於地面（詳
    照片編號66至69、72、75），鐵桌「北側」地面置放油性噴
    漆南向北紙箱燒失，靠南側桶身嚴重變形、變色，底部棧板
    嚴重燒烤炭化，其餘燒毀情形「南向北、中間向東、西」兩
    側依序遞減（詳照片編號65至70），鐵桌西南側緊鄰鋼架支
    柱嚴重燒烤變色，上部彎曲，南側面設置之電源配線披覆完
    全燒失，配線熔斷，鋼架西側底部堆放油漆，上置白板（橫
    靠於鋼架上）燒毀殘存金屬板面嚴重變色掉落地面（詳照片
    編號84至87）；辦公鐵桌直上方附近屋頂鋼架向下彎曲，鋼
    板受火燒烤變色、凹凸變形情形最為劇烈、嚴重向四周依序
    遞減等情（詳照片編號63、64、71）。在在彰顯，益新油漆
    行內部燒燬情形，以辦公鐵桌附近最為劇烈、嚴重，鄰近置
    放油漆、工具等物嚴重燒損，直上方屋頂鋼架、鋼板劇烈燒
    烤變形、變色甚明（詳照片編號11、12、51至85），並經證
    人乙○○、戊○○（依序為嘉義市消防局火災調查技士及技
    佐）於偵查中結證甚詳（詳偵查卷六七至六九頁），足認起
    火點，為益新油漆行靠北側辦公鐵桌附近，首先起燃無疑。
　(五)再就本件起火原因，為遺留火源引起一節，分論如下：(1)首
　  自益新油漆行及上升油漆行，均僅作為倉庫使用，內部未設
    置炊事設備，明翰不鏽鋼行雖有廚房，但有簡易鋼板與上升
    油漆行、益新油漆行相隔，火災後該處廚房燒損情形不如益
    新油漆行，且係自北往南延燒，有火災現場平面及物品配置
    圖（警卷四十頁）、前揭火災原因調查報告書所附照片可參
    ，足可排除因炊事不慎起燃可能性，被告辯稱可能係明翰不
    鏽鋼行旁廚房炊煮火源引起云云，自無足採。(2)再自被告於
    警詢、偵審時均自陳，其火災當日上午十時二十許分，駕貨
    車離開益新油漆行，並關閉鐵門（詳警卷五頁、偵查卷五九
    頁、原審卷一一二頁），並有照片二紙在卷可佐（詳警卷照
    片編號88、89）。另上升油漆行部分，證人甲○○於警詢稱
    ：該日最後一次去倉庫取貨時間，為上午八時十分許，之後
    即未再至倉庫（詳警卷九頁）。再自消防人員抵達現場搶救
    時，上升油漆行（即火災原因調查報告書上升油漆行東面靠
    南側）鐵捲門下方未完全關閉（詳警卷照片編號4.），搶救
    過程中鐵捲門自行降下關閉（詳警卷照片編號5-6.），故綜
    合消防人員搶救時觀察，火災現場燃燒後情形，並佐以前揭
    供述及證詞研判，顯無證據足認係人為縱火。(3)另被告自陳
    起火當日倉庫內音響並未插電（詳原審卷一一二頁），且自
    警卷內現場照片觀之，起火處附近辦公鐵桌上方置放音響主
    機未插電源，西南側緊鄰鋼架上設置電源配線及插座，插座
    並無使用任何電器設備，檢視電源配線呈現熔痕端點現象，
    經嘉義市消防局採證、會封後（詳警卷照片編號84-89.92）
    ，送消防署實施證物鑑定分析，鑑定結果顯示該電源配線熔
    痕與熱熔痕相似，足見係受火流燃燒高溫造成現象，與電線
    短路呈現通電痕不同，故尚無積極證據，足認顯係因電源配
    線絕緣不良起燃可能性，有上揭該署九十五年六月八日消署
    調字第0950900183號函附火災證物鑑定報告書在卷足參（詳
    警卷三五至三八頁）。(4)末查，起火處既以益新油漆行偏北
    側辦公鐵桌附近最為劇烈、嚴重，鄰近置放油漆、工具等物
    品嚴重燒損，直上方屋頂鋼架、鋼板劇烈燒烤變形、變色，
    業經前揭認定可按，佐以被告自陳益新油漆行內並無炊煮工
    具、蚊香、音響未插電等語（詳原審卷一一一至一一二頁）
    ，且附近未發現其他可供起火源因素，綜上研判，起火原因
    以遺留火種醞釀起燃可能性，委屬有據。況本件經消防署鑑
    定、嘉義市消防局調查結果及嘉義市消防局九十五年九月十
    三日嘉市消調字第0950007965號函覆內容，就起火地點、起
    火點，亦均為相同認定，有上揭火災原因調查報告書、鑑定
    報告書及前開嘉義市消防局函在卷可稽（詳警卷十九頁以下
    及三五頁以下、原審卷五五頁），益證本件起火原因為遺留
    火源引起，即堪認定。
　(六)本件火災係被告於該日上午抽煙遺留煙蒂成為火源、延燒附
　  近噴漆、調和漆所致，雖為被告否認，然被告於審理已坦承
    平時在益新油漆行內放置噴漆、調和漆、平時有抽煙習慣，
　　於火災當日上午，至益新油漆行後，於上午十時二十餘分離
　  開等情（詳原審卷一一○至一一二頁），核與火災原因調查
    報告書所附照片顯示噴漆、調和漆位置及抽煙照片等內容相
    符（詳警卷照片編號66、69、72至75頁），另被告多次在倉
    庫內抽菸，且自外面即可看到等情，迭為證人甲○○、丙○○於原審結證在卷（詳原審卷九三、一○二頁），且證人甲○○於第三次警詢時即已供稱：九十五年四月廿二日上午十
    一時三十分許，火警當時，曾詢問被告於當日進入該倉庫內
    是否有抽煙，被告當時回答說有抽煙，但有將煙蒂熄滅等語
    （詳警卷十五頁、原審卷九四頁），並就為何於第三次警詢
    始為此陳述原因，於原審結稱：「係因案發時不知道是何人
    肇事，但鑑識報告出來後，被告反而不講話，所以我才提及
    抽菸的事情，以釐清責任；第二次筆錄與第三次筆錄是在同
    日，兩份筆錄只相差一個小時等語，亦與火災原因調查報告
    書時間（九十五年六月十四日報告書）、警卷三份警詢筆錄
    記載詢問時間情形相符（第一份警詢時間：95年04月22日下
    午1時30分至下午2時止、第二份警詢時間：95年06月16日晚
    上8時55分起至晚上9時止、第三份警詢時間，起始時間以第
    一個警詢問題所述為準，自95年6月16日晚上9時30分起），
    證人甲○○證述情節，與前開事證相符，復與社會經驗法則
    無違，非無足採。況被告對火災當日是否曾對證人甲○○為
    前揭陳述僅稱：係對甲○○說如我有抽菸的話，我會以腳踏
    熄云云，若然，則被告於火災當日，對此攸關火災責任關鍵
    質詢，何以未直接否認？被告上揭所辯，亦無足採。綜上所
    述，被告遺留抽煙煙蒂成為火源，遇噴漆、調和漆引燃延燒
    附表一所示物品，致嘉義市鎮一六八號鐵皮屋住宅喪失
    主要效用等情，應堪認定。
二、按消防署頒布「公共危險物品及可燃性高壓氣體設置標準暨
    安全管理辦法」附表以觀，甲苯屬易燃性液體第一石油類，
    至被告雖辯稱，置放調和漆、噴漆並非屬易燃性液體云云，
    惟查：噴漆、調和漆屬油性油漆，主要成份為合成樹脂及一
    定種類相當含量之稀釋劑調配製造而成，該稀釋劑常為易燃
    之芳香烴有機溶劑，如甲苯即屬之，上開有機溶劑於蒸發過
    程中會產生爆炸等危害因子，是噴漆、調和漆易燃性主要來
    自其內含稀釋劑，有消防署九十五年九月一日消署調字第09
    50019950號函在卷可憑（詳原審卷三六頁），被告所辯，自
    無足採。經查，被告經營油漆販售業務多年，為被告自陳可
    按，是其對於應遵守上開規定，自應知之甚稔，被告明知其
    火災現場為置放大量噴漆、調和漆倉庫，應注意油漆行處所
    置放調和漆、噴漆等物，含有甲苯易燃性液體，倘遇靜電、
    火花、火焰或其他火源，有點燃燒燬住宅之危險，原應注意
    嚴禁攜帶、遺留如煙蒂火源入內等消防安全，以防止火災發
    生，而依被告該日上午離去時，關閉鐵門、無人在內看守，
    應能注意於無人監看密閉空間，倘有遺留火源，易引燃噴漆
    、調和漆致生火災，而依該日上午被告自行關門、駕車離去
    情狀觀之，並無不能注意情事。詎仍疏未注意上開規定，未
    對現場是否遺留如煙蒂火源，詳細檢查，致其抽煙後棄於鐵
    製辦公桌附近煙蒂，因未完全踩熄致引燃噴漆、調和漆易燃
    性液體，延燒嘉義市鎮一六八號鐵皮屋內物品設備（詳
    附表一所示），引發大火，足見被告於本件事故，確有違反
    上述注意義務過失至明。又本件嘉義市鎮一六八號鐵皮
    屋內之物品設備（詳附表一所示）因本件火災遭延燒，該整
    體鋼骨架構大部分因此燒熔，均致不堪用，而燒燬現有人使
    用嘉義市鎮一六八號鐵皮屋住宅，被告過失行為與前揭
    燒燬結果間，顯具有相當因果關係無疑。承上各節，勾稽以
    觀，被告違反注意義務，失火燒燬嘉義市鎮一六八號鐵
    皮屋有人使用住宅至明。被告上開所辯，為卸責之詞，均無
    足採。本件被告犯行，事證明確，堪以認定。
三、按住宅原屬建築物（廣義）之一種；然因刑法第一百七十三
    條第一項，將住宅與建築物為併列規定，故二者概念仍應區
    別；前者指人類日常住居生活作息之場所；後者指住宅以外
    上有屋面，周有門壁，足蔽風雨，供人出入，且定著於土地
    之工作物（八十六年台上字第二二五七號判決參照）。查嘉
    義市鎮一六八號鐵皮屋，經丙○○與甲○○共同承租後
    ，一體搭建鐵皮屋，結構為鋼骨外覆烤漆鋼板建築，初以簡
    易鋼板區分為南北二空間，丙○○就南側空間供做起居住宅
    （內有木質隔間客廳、臥室、浴室、廚房）及開設明翰不鏽
    鋼行使用，甲○○將北側空間，一半（偏南側）供做經營上
    升油漆行，一半（偏北側）分租予丁○○開設「益新油漆行
    」充為倉庫及販售地點，丁○○再搭建最北側空間較矮鐵皮
    屋，三人使用空間各以置放油漆原料物（益新油漆行與上升
    油漆行間）、或簡易鋼板（上升油漆行與明翰不鏽鋼行、丙○○起居住宅間）區隔，皆無獨立牆壁定著於土地，且均以
    鋼骨架構為主之整體建築，具不可分性，業如前述。是上址
    鐵皮屋，縱內部有簡易區隔供起居、堆放貨物使用等「用途
    」不同房間處所，惟該房間處所，既非周有獨立牆壁、又同
    一鋼骨架構下不可分建築物。是該址鐵皮屋雖有三人使用，
    整體建築物僅係單一建築物（廣義），當應評價為刑法第一
    百七十三條第二項客體「現供人使用之住宅」，合先敘明。
四、查嘉義市鎮一六八號鐵皮屋失火後，遭燒燬益新油漆行
    使用部分，鋼骨與上升油漆行、明翰不鏽鋼行、丙○○住處
    鋼骨相連不可分，依上說明，房屋僅需其建築結構完成，已
    有屋頂及四壁等主要構成部分，足以遮風避雨，可達經濟上
    使用目的，即為獨立不動產，則本件鐵皮屋整體建築既已因
    鋼骨燒熔而整體結構受損，丙○○住處鋼骨雖延燒情形較輕
    微，然如拆除益新油漆行、上升油漆行鋼骨，將危及其住處
    鋼骨安全，為證人甲○○結證在卷（詳原審卷一○五頁），
    復有照片四十紙在卷可證（詳警卷四六至八五頁），其屋頂
    、四壁結構因鋼骨燒熔而無法再支撐牆壁建蓋，更不足以遮
    風避雨，顯已達不堪使用而喪失居住主要效用程度。綜上所
    述，核被告所為，係犯刑法第一百七十三條第二項失火燒燬
    現供人使用住宅既遂罪。被告辯稱，未達燒燬程度云云，即
    無足採。另按刑法第一百七十三條第二項失火燒燬現供人使
    用住宅罪，其直接被害法益，為一般社會公共安全，雖同時
    侵害私人財產法益，但仍以保護社會公安法益為重，而失火
    燒燬現供人使用住宅罪，自係指供人居住房屋整體而言，應
    包括墻垣及該住宅內所有設備、傢俱、日常生活上一切用品
    。故被告一個失火燒燬現供人使用住宅行為，雖同時燒燬住
    宅內他項物品，然無論該物品為他人或自己所有，與同時燒
    燬數犯罪客體者情形不同，均不另成立刑法第一百七十五條
    第三項失火燒燬住宅以外他人或自己所有物罪（七十九年台
    上一四七一號判例參照），而僅論以單純一罪，不以其所焚
    建物數或財物所有人數，而成立數罪名，應無想像競合關係
    （八十八年台上一六七二號判決參照）。是本件被告一失火
    行為燒燬現供人使用住宅，該整體建築內使用之人雖有被告
    、甲○○、丙○○，仍屬單純一罪，併此敘明。
五、按行為後法律有變更者，適用行為時法律。但行為後法律有
    利於行為人者，適用最有利於行為人法律。此為刑法第二條
    第一項揭示法律變更從舊從輕原則，規範目的在於避免惡化
    行為人法律地位，致其受行為時無法預見刑罰處罰，故該條
    文法律之解釋限於刑罰法律（釋字一○三號、五十一年台非
    七六判例參照）。據此，則該條文「變更」當限於「影響整
    體刑罰權規範內容利或不利」變更，始合規範目的。故而：
　(一)關於罰金刑貨幣單位由銀元修正為新臺幣法律適用，因九十
　  五年七月一日修正公布刑法施行法第一條之一增訂「中華民
    國九十四年一月七日刑法修正施行後，刑法分則編所定罰金
    之貨幣單位為新臺幣。九十四年一月七日刑法修正時，刑法
    分則編未修正之條文定有罰金者，自九十四年一月七日刑法
    修正施行後，就其所定數額提高為三十倍。但七十二年六月
    二十六日至九十四年一月七日新增或修正之條文，就其所定
    數額提高為三倍」。經查，刑法第一百七十三條第二項自七
    十二年六月廿六日（即罰金罰鍰提高標準條例修正公布日）
    迄今未修正，其罰金法定刑為五百元（貨幣單位均為銀元）
    ，再依罰金罰鍰提高標準條例第一條前段規定罰金刑提高十
    倍為銀元五千元，依現行法規所定貨幣單位折算新台幣條例
    規定折算為「新臺幣一萬五千元」。又於刑法施行法第一條
    之一施行日（即九十五年七月一日）後，刑法所定罰金貨幣
    單位改為新臺幣，就其所定數額提高三十倍，亦為新臺幣一
    萬五千元，是刑法施行法第一條之一施行後，罰金刑貨幣單
    位雖有銀元、新臺幣更異，惟適用結果罰金額度則無二致，
    就罰金法定刑提高「刑罰權規範內容」並無利或不利變更，
    自不生新舊法比較問題，惟應適用具特別法性質刑法施行法
    第一條之一規定。
　(二)被告行為後，刑法第三十三條第五款關於「罰金：一元以上
　  」規定，修正公布為「罰金：新臺幣一千元以上，以百元計
    算之」，刑法法定本刑中列有罰金刑者，其法定最低度罰金
    刑因之提高，涉及科刑規範變更，自有新舊法比較必要（最
    高法院九十五年第八次刑事庭會議決議參照），比較結果，
    以舊法有利行為人。是本件被告所犯失火罪，關於最低度罰
    金刑部分，應適用舊法有利。
　(三)被告行為後，罰金罰鍰提高標準條例第二條已刪除，刑法第
　  四十一條第一項前段易科罰金折算標準，由舊法銀元一百元
    、二百元、三百元，修改為新台幣一千元、二千元、三千元
    ，屬科刑規範事項變更，自有就新舊法比較必要，比較結果
    ，以被告行為時舊法，即修正前刑法第四十一條第一項前段
    、廢止前罰金罰鍰提高標準條例第二條規定為有利。
　(四)前述法律變更均適用修正前行為時法，毋庸審酌一體適用或
　  分別適用修正前後法律。
六、原判決以被告罪證明確，因予適用刑法施行法第一條之一第
    一項、第二項前段，刑法第二條第一項前段、第一百七十三
    條第二項、第四十一條第一項前段（修正前），罰金罰鍰提
    高標準條例第二條（廢止前）規定，併審酌被告疏忽遺留煙
　　蒂火源、肇致鐵皮屋燒燬犯罪手段；並依其陳述，已婚、育
　  有一在學子女，從事油漆行業，每月淨入約三至四萬元，其
    妻在學校任職員，月入約四萬餘元，父母均歿，農專畢業生
    活狀況及智識程度；前無犯罪紀錄，有臺灣高等法院被告前
    案紀錄表在卷可按，暨被告品行尚佳；與被害人甲○○為承
    租關係；違反注意義務程度重大；失火延燒整體鐵皮屋，客
    觀所生危險及損害非輕；犯後卸責矯飾，未為任何賠償等一
    切情狀，量處有期徒刑四月，併諭知所處徒刑，如易科罰金
    ，以銀元三百元折算一日，以資懲儆。
七、本院經核，原判決認事用法，均無違誤，所為量刑亦稱妥適
    。被告上訴意旨，猶執陳詞，爭執本件火災發生起火點，而
    否認犯行，並指摘原判決不當云云。然經本院上訴審再次傳
    訊嘉義市消防局人員乙○○、戊○○到庭證稱，經綜合判斷
　　，本件研判起火處，在丁○○使用的部分，以他們所講的使
　  用範圍，應該就是屬於丁○○使用部分，因沒有特別隔開，
    是由他們敘明使用範圍；本件綜合研判主要依據，係依初期
    搶救時燃燒現象、搶救時火流延燒路徑、燃燒後現場狀況、
    裡面相關物品配置、依相關當事人筆錄現場瞭解，又本件火
    災起火原因，綜合研判，分析火災原因，非單純有或是沒有
    ，就可解釋，因很多證物會受到高溫、搶救、現場破壞造成
    證物消失；判定起火處後，接著就會清理火災現場，搜尋相
    關跡證，現場就是包括電部分採證送驗，本件清理現場起火
    處後，（除了煙蒂火源外），未發現其他可供起火因素，要
    研判遺留火種部分，一定要配合當事人是否有相關習慣，現
    場一定要排除其他相關跡證，及當事人到達現場及離開現場
    時間，有這個可能性，才會這樣研判，且遺留火種可能性的
    跡證，也在做研判內等語（詳上訴卷一一九、一二三至一二
　  四頁）。據此，本件起火原因，既經在消防局鑑定結果，認
    係因被告抽煙煙蒂火源所致，而被告本人復有抽煙習慣，另
    被告在起火前，又曾出現在火災現場，故認本件火災係因被
    告抽煙所致，自可採信。被告上訴意旨，仍執陳詞否認，依
    上所述，為無理由，應予駁回。
據上論斷，應依刑事訴訟法第三百六十八條，判決如主文。
本案經檢察官徐松奎到庭執行職務。
中　　華　　民　　國　　96　　年　　7　　月　　12 　　日
                  刑事第六庭    審判長法　官  蔡崇義
                                      法　官  杭起鶴
                                      法　官  董武全
以上正本證明與原本無異。
不得上訴。
　　　　　　　　　　　　　　　　　　　書記官  許美惠
中　　華　　民　　國　　96　　年　　7　　月　　12 　　日
附錄法條：
刑法第一百七十三條第一、二項：
放火燒燬現供人使用之住宅或現有人所在之建築物、礦坑、火車
、電車或其他供水、陸、空公眾運輸之舟、車、航空機者，處無
期徒刑或七年以上有期徒刑。
失火燒燬前項之物者，處一年以下有期徒刑、拘役或五百元以下
罰金。
附表一：
(一)明翰不鏽鋼行及住家部分：
  1.住家空間（客廳、臥室、浴室）：
    天花板、屋頂輕鋼架、石膏板。
  2.工作室（即供開設明翰不鏽鋼行部分）：
    北側烤漆隔間鋼板、上方銜接之屋頂鋼架及烤漆鋼板。
  3.廚房：
    南北二側牆面、烤漆鋼板牆面（與上升油漆行共壁）、木桌
    、瓦斯爐、微波爐、金屬置物架、木質裝潢牆、冰箱、排油
    煙機、天花板、石膏板、鋼架。
(二)益新油漆行部分（即火災原因調查報告書所指「上升油漆行倉
  庫」北側空間）：
  辦公鐵桌、音響主機及底座及線路、簿冊及紙類、四層金屬角
  鋼架木質板面、角鋼、砂紙、毛刷、桶裝調和漆紙箱及金屬桶
　身、鋼架支柱、電源配線、白板、屋頂鋼架、水泥漆、AB膠等
  物品紙箱、木質裝潢板面、餐具、雜物。
(三)上升油漆行部分（即火災原因調查報告書所指「上升油漆行倉
  庫南側空間」）桶裝油漆、塗料、甲苯及香蕉水桶身、折合木
  梯、廂型車（C4－9651）、四周烤漆銅板牆面、電源配線。
附表二：
(一)Federal Rules of Evidence,Rule 801 (d)(1)(A)：「陳述人
  於審判中或調查中作證，且就先前之陳述接受反詰問，而該陳
  述係 (A)與陳述人之證言不一致，且該陳述係於審判調查或其
  他程序中，在偽證刑責之宣誓下所為。」【A stat ement is
  not hearsay if (1)the declarant testifies at the trial
  or hearing and is subject to cross-examination concerni
  ng the statement, and the statement is (A) inconsistent
  with the declarant's of testimony, and was given under
  oath subject to the penalty of perjury at a trial,
  hearing,or other proceeding,or in a deposition,】。
(二)Rule 801(d)(1)(c)：「陳述人於觀察某人後所為之指認，並
  非傳聞。但該陳述人未出庭做證接受關於該陳述反詰問者，不
  在此限」【A statement is not hearsay if the declarant
  testifies at the trial or hearing and is subject to
  cross-examination concerning the statement , and the
  statement is (c) one of the identification of a person
  made after perceiving the person.】）。
